【裁判字號】    89,上易,1126
【裁判日期】    890424
【裁判案由】    侵占等
【裁判全文】
臺灣高等法院刑事判決                          八十九年度上易字第一一二六號
    上  訴  人  臺灣臺北地方法院檢察署檢察官
    被      告  甲○○
右上訴人因被告侵占等案件，不服臺灣臺北地方法院八十八年度易字第二六三六號，
中華民國八十八年十二月三十一日第一審判決（起訴案號：臺灣臺北地方法院檢察署
八十八年度偵字第八六七三號）提起上訴，本院判決如左：
    主  文
上訴駁回。
    理  由
一、公訴意旨略以：被告甲○○於民國（下同）八十七年十二月間，向乙○○借得其
    所有中興銀行東門分行第000000000000號帳號第0000000至
    0000000及0000000號，已蓋妥乙○○印鑑章之支票六張，由乙○
    ○授權甲○○填具支票金額使用，甲○○則應於到期日前將現款軋入前開帳戶內
    ；然甲○○竟意圖為自己不法之所有，於同年月二十日左右向乙○○謊稱該六紙
    支票遺失，而以自己所有之意思將前開支票侵占行使之，用以支付其個人所經營
    之商店向廠商訂貨之貨款，致使不知情之乙○○填具票據掛失止付通知書，辦理
    掛失止付手續，請警追查侵占遺失物之嫌犯，甲○○乃未指定犯人向該管公務員
    誣告犯罪，迨持票人向銀行提示票據，經銀行通知乙○○始知其事。案經乙○○
    訴由臺灣臺北地方法院檢察署偵查起訴。因認被告甲○○涉犯刑法第三百三十五
    條第一項之侵占罪及第一百七十一條第一項之誣告罪嫌。
二、按犯罪事實應依證據認定之，無證據不得推定其犯罪事實。又不能證明被告犯罪
    者，應諭知無罪之判決，刑事訴訟法第一百五十四條、第三百零一條第一項分別
    定有明文。又事實之認定，應憑證據，如未能發現相當證據，或證據不足以證明
    ，自不能以推測或擬制之方法，為裁判基礎（最高法院四十年台上字第八六號判
    例參照）。再告訴人或自訴人之告訴或指述，本以使被告受刑事訴追為目的，故
    其陳述是否與事實相符，自應調查其他證據，以資審認，茍其所為攻擊之詞，尚
    有瑕疵，則在此瑕疵未予究明以前，即不能遽採為斷罪之基礎（最高法院六十九
    年台上字第一五三一號判例參照）。
三、訊據被告甲○○堅決否認有侵占及誣告之情事，辯稱：乙○○所述不實，我是有
    向他借支票，但沒說我支票遺失：：．所開支票是交付貨款及廠商，他為何會去
    掛失我不了解，也沒叫乙○○去辦掛失等語。經查：
（一）告訴人乙○○於告訴狀稱：被告向渠借用中興商業銀行東門分行支票六張，票
      號為ＷＴ0000000、0000000、0000000、000000
      0、0000000、0000000等六張支票（見偵查卷之告訴狀），嗣
      乙○○於臺灣臺北地方法院檢察署八十八年偵字第八八七二號案件中陳稱：甲
      ○○共借了六張，都是空白票，因為我太太在他所工作的複合式商店上班，且
      他是我客戶，所以他跟我借票，我不便拒絕，當初他說他如果開票，會把錢軋
      到戶頭內，且會將所開金額告訴我，結果在八十七年十二月二十多日，告訴我
      所有六張支票都遺失了找不到等語（見臺灣臺北地方法院檢察署八十八年偵字
      第八八七二號偵查卷八十八年七月二十九日訊問筆錄，原審卷第九頁）。查被
      告向乙○○借得之上開六張支票，票載期日係八十八年一月五日至八十八年一
      月三十一日不等，有中興商業銀行八十八年十一月十七日（八八）興東存字第
      一一五號函在卷可按，被告亦自承支票係支付愛之味公司、金車公司之貨款，
      而依愛之味公司之倒帳報告表所載，被告係支付八十七年十二月十一日、十六
      日、十八日之貨款、收票日即前述日期，亦有臺灣嘉義地方法院檢察署八十八
      年度偵字第六三七三號卷內支票影本及倒帳報告表影本可證，可知被告在向乙
      ○○借用空白支票後，在八十七年十二月十八日前即用以支付貨款，並無在八
      十七年十二月二十日後起意侵占使用之情事，且被告係依其與乙○○借用支票
      之約定，簽發使用支票，顯然無易持有為所有之犯意及行為。
（二）又查，告訴人乙○○在原審陳稱：「被告說支票不知放在何處，找不到了」，
      「被告沒有叫我辦理掛失」（見原審卷第三十八頁）等語。惟被告堅詞否認向
      乙○○說支票遺失，而此部分告訴人乙○○未能提出任何證據以資證明，自難
      認係被告向乙○○偽稱上開支票遺失。何況，告訴人乙○○既稱辦理支票掛失
      並非出於被告授意，則被告亦無何誣告之犯意及行為。自難僅憑告訴人尚有瑕
      疵之片面指述，即認被告有假手乙○○誣告之情事。
    此外，本院復查無其他積極證據足資證明被告有何公訴人所指侵占、誣告之犯行
    ，不能證明被告犯罪，依法應諭知無罪之判決。原審本同上之見解，以不能證明
    被告犯罪，並詳敘其理由，判決被告無罪，認事用法，經核尚無不合，公訴人上
    訴要旨仍執陳詞指摘原判決不當，非有理由，應予駁回。
四、至於臺灣臺北地方法院檢察署檢察官另移送八十九年度偵字第五二六五號被告侵
    占案件併辦。查本件被告業經本院諭知無罪，詳如前述，即與併辦部分不生裁判
    上一罪之關係，本院無從併予審理，應由檢察官另為適當處理，併此敘明。
據上論斷，應依刑事訴訟法第三百六十八條，判決如主文。
本案經檢察官鄭富銘到庭執行職務。
中    華    民    國    八十九    年      四        月      二十四      日
                          臺灣高等法院刑事第二十二庭
                              審判長法  官  許  正  順
                                    法  官  林  文  舟
                                    法  官  胡  方  新
右正本證明與原本無異。
不得上訴。
                                    書記官  秦  慧  榮
中    華    民    國    八十九    年      四        月      二十六      日


司法院資訊處製作；財團法人民間司法改革基金會備份。
